【裁判字號】    99,交聲,106
【裁判日期】    990128
【裁判案由】    聲明異議
【裁判全文】
臺灣高雄地方法院交通事件裁定         99年度交聲字第106號
原處分機關  高雄市政府交通局
異  議  人
即受處分人  甲○○
上列異議人即受處分人因違反道路交通管理處罰條例案件，對於
高雄市政府交通局於民國98年12月21日所為處分（原處分案號：
高市交裁字第裁32-B00000000號）聲明異議，本院裁定如下：
    主  文
原處分撤銷。
甲○○汽車駕駛人，駕駛汽車車經測試檢定酒精濃度超過規定標
準，處罰鍰新臺幣壹萬玖仟伍佰元，並吊扣自用小客車駕駛執照
拾貳個月及接受道路交通安全講習。
    理  由
一、聲明異議意旨略以：異議人甲○○於民國98年12月3 日中午
    駕駛車牌號碼ZN-3373 號自用小客車前往市區參加朋友酒宴
    ，因一時貪杯飲酒，回程遭警攔查酒測，至遭罰款及吊扣駕
    照一年，因異議人是開自用小客車違規，不應該扣普通大貨
    車駕照，異議人須仰賴普通大貨車駕照謀職，以維持家庭生
    活，懇請撤銷吊扣普通大貨車駕照處分，依法聲明異議等語
    。
二、按汽車駕駛人，駕駛汽車經測試檢定有酒精濃度超過規定標
    準之情形者，處新臺幣（下同）15,000元以上60,000元以下
    罰鍰，並當場移置保管其車輛及吊扣其駕駛執照1 年，道路
    交通管理處罰條例第35條第1 項第1 款定有明文。而所謂酒
    精濃度超過規定之標準者，依道路交通安全規則第114 條第
    2 款之規定，係指汽車駕駛人飲用酒類或其他類似物後其吐
    氣所含酒精濃度超過每公升0.25毫克或血液中酒精濃度超過
    0.05% 以上者。次按，汽車駕駛人，因違反本條例及道路交
    通安全規則之規定，受吊銷駕駛執照處分時，吊銷其持有各
    級車類之駕駛執照，道路交通管理處罰條例第68條定有明文
    。此規定係於94年12月14日修正公布，並於95年3 月1 日施
    行，而修正前之道路交通管理處罰條例第68條則係規定「汽
    車駕駛人，因違反本條例及道路交通安全規則之規定，受吊
    扣或吊銷駕駛執照處分時，吊扣或吊銷其持有各級車類之駕
    駛執照」，觀其修法意旨，係以「原條文將違規駕駛人所持
    有之各級車類駕駛執照一併吊扣或吊銷，失之過酷，影響人
    民工作及生活甚鉅」為由，而刪除吊扣駕駛人駕駛執照時，
    應吊扣駕駛人持有各級車類駕駛執照之規定，是依現行道路
    交通管理處罰條例，已無得吊扣駕駛人所持有他級駕駛執照
    之依據存在，從而，於為吊扣駕駛人駕駛執照之處分時，自
    僅得吊扣駕駛人違規時所駕駛該級車類之駕駛執照，以限制
    其繼續駕駛該級車類行駛道路之權利。
三、經查：
  (一)本件異議人於98年12月3 日14時07分許，飲酒後駕駛上開自
    用小客車，行經東寧路，經警攔查，測得其呼氣中酒精濃度
    達每公升0.32毫克，超過規定標準（0.25毫克），為警製單
    舉發，並經原處分機關裁處異議人罰鍰19,500元，吊扣駕駛
    執照12個月，並應參加道路交通安全講習等情，為異議人自
    承在卷，並有高雄市政府警察局98年12月3 日高市警交字第
    B00000000 號舉發違反道路交通管理事件通知單、原處分機
    關98年12月21日高市交裁字第裁32-B00000000號違反道路交
    通管理事件裁決書、酒精濃度測試單及送達證書在卷可稽（
    本院卷第1 至3 、13至18頁），是異議人上開酒後駕車違規
    事實已明，堪以認定。
  (二)按汽車駕駛人取得高一級車類之駕駛資格者，應換發駕駛執
    照，並准其駕駛較低級車類之車輛：三已領有大貨車駕駛執
    照者，得駕駛小型車、輕型機器腳踏車，道路交通安全規則
    第61條第1 項第3 款定有明文，即所謂之「一人一照原則」
    。查異議人於本件違規時，僅領有普通大貨車之駕駛執照，
    有本院公路監理電子閘門查詢資料及高雄市政府交通局高市
    交裁吊字第32-02152-B00000000號執行單影本各1 紙在卷可
    稽（本院卷第5 、10頁）。依上開規定，異議人自得駕駛自
    用小客車。異議人既係駕駛自用小客車違反道路交通管理處
    罰條例第35條第1 項第1 款之規定，揆諸前揭法律規定及說
    明意旨，原處分機關依法即僅能吊扣其自用小客車駕駛執照
    ，並無得吊扣異議人持有他級駕駛執照之依據。原處分機關
    以異議人有上開違規行為，裁處吊扣其普通大貨車駕駛執照
    ，而非吊扣其自用小客車駕駛執照，已難謂係適法之處分。
    又上開處置方式，雖可能產生無照駕駛之駕駛人，反而較有
    照駕駛之駕駛人得受有毋需吊扣駕駛執照處罰利益之疑慮，
    然行政行為，採取之方法所造成之損害不得與欲達成目的之
    利益顯失均衡，為行政程序法第7 條第3 款所明定，本件異
    議人並無自用小客車駕駛執照可供吊扣，原處分機關因此吊
    扣異議人普通大貨車之駕駛執照，雖可能達成杜絕異議人將
    來繼續酒醉駕車之目的，惟亦同時造成剝奪異議人駕駛普通
    大貨車之結果，對其工作及生活影響甚大，甚而危及其就業
    謀生問題，此所造成之損害，與欲達成目的之利益（限制異
    議人駕駛自用小客車，以預防酒醉駕駛自用小客車所造成之
    危害）顯失均衡，有違比例原則。職是，本件異議人領有普
    通大貨車駕駛執照，駕駛自用小客車違反道路交通管理處罰
    條例第35條第1 項第1 款之規定，自應限制其駕駛自用小客
    車之權利，而非限制其駕駛普通大貨車之權利，尚不得因異
    議人無較低等級之駕駛執照可供吊扣，即率爾吊扣較高等級
    之駕駛執照。故異議人上開交通違規行為，依法應吊扣者為
    自用小客車駕駛執照，至實際上如何執行，則宜由交通主管
    機關依權責處理，附此敘明。
四、綜上所述，原處分關於吊扣異議人普通大貨車駕駛執照部分
    ，有違道路交通管理處罰條例第68條修正之意旨，自有未恰
    。又本件異議人雖未就罰鍰、施以道路交通安全講習部分聲
    明異議，惟聲明異議應以交通違規行為為標的，非以處罰項
    目為範圍，既原處分其餘處罰效果之項目與其交通違規行為
    是否存在無從分離，雖無不當之處，本院仍應一併予以審理
    。從而，異議人就原處分聲明異議為有理由，爰依規定由本
    院將原處分撤銷，就異議人之違規行為，自為裁定如主文第
    2 項所示之諭知，以資適法。
據上論結，依道路交通管理處罰條例第87條第2 項、第35條第1
項第1 款、第24條第1 項第2 款，道路交通案件處理辦法第20條
前段，裁定如主文。
中    華    民    國    99    年    1     月    28    日
                  交通法庭    法  官  林建鼎
以上正本證明與原本無異。
如不服本裁定，應於送達後5 日內向本院提出抗告狀（須附繕本
）。
中    華    民    國    99    年    1     月    28    日
                              書記官  林怡君


司法院資訊處製作；財團法人民間司法改革基金會備份。
